最高法院刑事判決                              八十七年度台上字第二三七三號
    上  訴  人  甲○○
右上訴人因過失致人於死案件，不服台灣高等法院中華民國八十六年一月三十日第二
審判決 (八十五年度上訴字第五二五八號，起訴案號：台灣基隆地方法院檢察署八十
四年度偵字第三一八二號) ，提起上訴，本院判決如左：
    主  文
上訴駁回。
    理  由
按刑事訴訟法第三百七十七條規定：上訴於第三審法院，非以判決違背法令為理由，
不得為之。是提起第三審上訴，應以原判決違背法令為理由，係屬法定要件，且必須
依據卷內資料為具體之指摘，並足據以辨認原判決已具備違背法令之形式，始屬相當
。本件原判決維持第一審論處上訴人甲○○從事業務之人，因業務上之過失致人於死
罪刑之判決，駁回上訴人及檢察官在第二審之上訴。係依憑證人許連益、彭念銑、白
靖隆、卞競峰、鄭勝壽、廖萬哲之證述，卷附驗斷書、相驗屍體證明書、勘驗筆錄、
基隆市政府民國八十五年二月三日八五基府建漁字第○一○○四一號函等證據資料，
而為論斷，已敘述其所憑之證據及認定之理由。並說明娛樂漁業漁船出海從事活動，
不得變相載客經營渡船業務，娛樂漁業管理辦法第二十三條第一項第二款定有明文。
又娛樂漁業漁船僅可供乘客於船上從事「以竿釣、一支釣、曳繩釣採捕水產動植物」
或「觀光漁業」，不可讓乘客任意離船登上海上島嶼礁石從事磯釣活動及放任乘客離
船從事其他行為，有基隆市政府上開函可稽。上訴人為「金龍一號」兼營娛樂漁業漁
船之船長，其違反規定讓林鈺錡等釣客離船登上礁石磯釣，並將漁船駛離現場，致大
浪來襲時無法在旁救援，終使林鈺錡等四人溺水死亡，上訴人擅離現場與林鈺錡等四
人之死亡間，客觀上有相當之因果關係，上訴人為有過失甚明。而以上訴人辯稱：係
林鈺錡等人要求登上基隆嶼附近之礁石上釣魚，其研判天候無危險，才同意釣客上岸
，而「瘋狗浪」為不可預測之自然災害，其因漁船需返港加油，方駕船離去，應無過
失等語，係卸責之詞，不足採信，在理由內依據卷證資料詳加指駁。從形式上觀察，
原判決並無違背法令之情形存在。上訴意旨略以：林鈺錡等四人被「瘋狗浪」捲入海
中溺死，與上訴人將船駛離未必有因果關係；而「台灣地區漁船油核配辦法」規定漁
船不得用駁裝方法補給油料，上訴人因油料不足返港加油，不能臆斷即有過失；又原
審並未確實斟酌上訴人之犯罪情狀，量刑失之過重，其認定漁船應停在磯釣附近海面
一百公尺內，並無依據，均於法有違云云。惟上訴人所為與被害人之死亡間，確有相
當之因果關係，上訴人貿然將船駛離，亦難辭過失之咎，原判決業已闡述甚詳，其認
定漁船應停在磯釣附近海面一百公尺內，亦有證人彭念銑之證述可憑 (見一審卷第五
七頁) 。而刑之量定，乃法院得依職權裁量之事項，原判決已敘明審酌上訴人一切情
狀，所處之刑亦未逾越法定刑之範疇，自無違法可言。上訴意旨，並未依據卷內資料
具體指摘原判決如何違法，仍執陳詞，對原審認事採證與刑罰量定之職權行使，任意
指為違法，殊非適法之第三審上訴理由。其上訴違背法律上之程式，應予駁回。
據上論結，應依刑事訴訟法第三百九十五條前段，判決如主文。
中      華      民      國    八十七    年      七      月      九      日
                              最高法院刑事第六庭
                                  審判長法官  黃  劍  青
                                        法官  劉  敬  一
                                        法官  林  增  福
                                        法官  邵  燕  玲
                                        法官  張  清  埤
      右正本證明與原本無異
                                              書  記  官
中      華      民      國    八十七    年      七      月     十五     日
